【裁判字號】    99,抗,259
【裁判日期】    990226
【裁判案由】    聲明異議
【裁判全文】
臺灣高等法院民事裁定                   99年度抗字第259號
抗  告  人  中華電線電纜股份有限公司
法定代理人  甲○○
相  對  人  伍長企業股份有限公司
法定代理人  乙○○
抗告人因與相對人間聲明異議事件，對於中華民國99年1月26日
臺灣臺北地方法院99年度審事聲字第5號所為裁定提起抗告，本
院裁定如下：
    主      文
抗告駁回。
抗告訴訟費用由抗告人負擔。
    理      由
一、原裁定以：相對人因與抗告人間假扣押事件所提之本案訴訟
    ，經判決確定，相對人並未獲全部勝訴，但依判決結果，抗
    告人應給付相對人本息高達5,227,828 元，遠超過相對人假
    扣押450 萬元之額度，亦即相對人所獲本案判決結果大於假
    扣押範圍，抗告人自無因假扣押受有任何損害。相對人主張
    本件供擔保原因消滅，聲請返回提存之擔保物，為有理由，
    應予准許。抗告人對准予返還擔保物之裁定提起異議，為無
    理由。乃裁定駁回抗告人之聲明異議。經核無不合。
二、抗告意旨略以：相對人於系爭給付工程款訴訟案件並未取得
    全部勝訴判決，且抗告人認為受有損害業向原法院提起訴訟
    。原法院以受擔保利益人並無損害發生，或供擔保人本案勝
    訴確定，或就所生之損害業已經賠償，而認本案供擔保之原
    因消滅，與事實不符，且抗告人已於相對人催告之20日內行
    使權利，向原法院聲請核發支付命令在案，與最高法院80年
    台抗字第413 號判例所謂受擔保利益人行使權利，係指向法
    院起訴或為與起訴相同效果之訴訟行為，如聲請調解或聲請
    發支付命令之情形相符。本件准予相對人取回擔保物，係非
    有據等語。
三、按應供擔保之原因消滅者，法院應依供擔保人之聲請，以裁
    定命返還其提存物或保證書，民事訴訟法第104條第1項第1
    款定有明文。次按因釋明假扣押之原因而供之擔保，係擔保
    債務人因假扣押所應受之損害，故必待無損害發生，或債權
    人本案勝訴確定，或就所生之損害已經賠償時，始得謂供擔
    保之原因消滅（最高法院53年台抗字第279 號判例意旨參照
    ）。亦即因假扣押所供擔保之場合，該擔保係為保障受擔保
    利益人因假扣押所受損害而設，若受擔保利益人無因假扣押
    受有損害，應認其應供擔保原因消滅。
  (一)查相對人前以原法院95年度裁全字第7492號民事裁定，為抗
    告人提供擔保後，聲請就抗告人之財產在450 萬元範圍內為
    假扣押。相對人對抗告人提起假扣押之本案訴訟經判決確定
    ，有原法院94年度建字第110號判決、本院96年度建上字第4
    5號判決、最高法院98年度台上字第529號裁定在卷可稽。相
    對人雖未獲全部勝訴判決，惟依確定判決之主文，抗告人應
    給付相對人4,295,717元及自94年3月26日起至清償日止，按
    年息5%計算之利息。
  (二)迄至98年7 月27日即相對人提起聲請返還擔保物之日止，抗
    告人應給付相對人本息為5,227,828 元，係大於相對人聲請
    假扣押抗告人財產450 萬元。換言之，抗告人並未因假扣押
    不當而受有損害，揆諸首揭說明，應認相對人應供擔保之原
    因消滅。
  (三)抗告人稱其依據民事訴訟法第104條第1項第3 款規定行使權
    利云云，惟抗告人應給付予相對人之本息金額既大於假扣押
    之範圍，相對人供擔保之原因消滅，已符合民事訴訟法第10
    4條第1項第1 款規定之准予返還擔保物之情形。原裁定駁回
    抗告人就准予返還擔保物裁定之聲明異議，於法核無違誤。
  (四)抗告意旨指摘原裁定不當，求予廢棄，為無理由，應予駁回
    。
四、據上論結，本件抗告為無理由，爰裁定如主文。
中    華    民    國    99    年    2     月    26    日
                    民事第二庭
                        審判長法  官  吳謙仁
                              法  官  蘇瑞華
                              法  官  李瓊蔭
正本係照原本作成。
不得抗告。
中    華    民    國    99    年    3     月    2     日
                              書記官  王才生

司法院資訊處製作；財團法人民間司法改革基金會備份。
